臺灣屏東地方法院民事裁定　　　　　　 100年度監宣字第58號
聲　請　人　賴重
相　對　人　蔡諒忍
上列聲請人聲請監護宣告事件，本院裁定如下：
    主  文
宣告蔡諒忍（女、民國四十年三月十二日出生、身分證統一編號
：Ｚ000000000號）為受監護宣告人。
選定賴重（男、民國三十九年十一月二十二日出生、身分證統
一編號：Ｚ000000000號）為受監護宣告人蔡諒忍之監
護人。
指定賴秀萍（女、民國七十七年三月十九日出生、身分證統一編
號：Ｚ000000000號）為會同開具財產清冊之人。
聲請費用新臺幣壹仟元由受監護宣告之人負擔。
    理  由
一、聲請意旨略以：相對人蔡諒忍（女，民國40年3 月12日出生
    ，身分證統一編號：Ｚ000000000號，住屏東縣萬丹鄉○○村
    ○○街○段158 號）為聲請人賴重之配偶，於民國（下同
    ）98年11月10日，因腦中風，迄今身體機能毫無起色，致不
    能為意思表示或受意思表示，為此依民法第14條之規定，聲
    請宣告蔡諒忍為受監護宣告人，並由聲請人賴重為相對人
    蔡諒忍之監護人，並指定聲請人及相對人所生之女賴秀萍為
    會同開具財產清冊之人等語，並提出戶籍謄本、、身心障礙
    手冊影本、財政部臺灣省南區國稅局財產歸屬資料清單、親
    屬會議紀錄、親屬系統表等件為證。
二、聲請人主張上開各情，業據其提出戶籍謄本、戶口名簿、身
    心障礙手冊影本、財政部臺灣省南區國稅局財產歸屬資料清
    單、親屬會議紀錄、親屬系統表等件為證，並經本院前往屏
    東縣萬丹鄉順仁養護中心，於鑑定人黃文翔醫師前點呼蔡諒
    忍，相對人無反應。本院另就蔡諒忍之精神及心智狀況訊問
    鑑定人，經鑑定人鑑定結果，認為：個案於十餘年前曾經發
    生車禍導致腦部顱內出血，於高雄醫學大學附設醫院進行左
    側腦部手術，手術後有右側肢體癱瘓之症狀。此後個案又經
    歷多次中風，雖經屏東市寶建醫院住院治療，仍然導致無法
    言語、無法行走之癱瘓狀態。出院後轉往安養中心接受長期
    照顧迄今。個案於(一)身體狀態方面：理學檢查：身材矮小
    瘦弱、臉色蒼白、營養不良、剪短髮、下肢肌肉明顯萎縮，
    全身肢體癱瘓、關節僵硬變形有扭曲現象。鼻腔插有鼻胃管
    ，頭部有明顯凹陷有開刀疤痕。腳指甲有明顯黴菌感染。
    臨床檢查：意識昏迷、眼神呆滯、目光茫然，無法與人做口
    語溝通。無法正確了解他人之意思表達，對他人之意思表達
    無法正確回應，無法回應任何問題，也無法以肢體語言表達
    個人意志，大小便失禁。不會認字，亦不會寫字。長短期記
    憶能力喪失殆盡。(二)精神狀態：意識昏迷、雙眼微睜但是眼
    球不會隨著呼喚搜尋聲音來源，無法辨識家人，對外界呼喚
    無辨識與理會能力，認知功能嚴重受損，喪失語言表達能力
    ，亦無法識字，因此也無法筆談。對於問話也無法正確了解
    別人問話內容，亦無法使用肢體語言（點頭、搖頭、揮手、
    伸出手指頭代表數字等）正確回應。對於時間、地方、人物
    之定向能力完全喪失。(三)日常生活狀況方面：日常生活自
    理情形：進食、沐浴、翻身、大小便、移動身體…皆完全無
    法自理。無法自己坐起、無法站立、無法走動，目前靠鼻胃
    管餵食及使用紙尿布處理大小便。經濟活動能力：無法自
    行購物、無法做簡單之兩位數字加減計算、無法辨識錢幣幣
    值、不會到金融機構辦理存款提款、不知如何保管與儲存自
    己之財物，完全無處理財產之能力。社會性：無職業功能
    、無社交功能、無法自行搭乘或使用大眾交通工具、無法自
    行認路回家、無自我安排休閒活動之功能。綜上評估：個案
    各項功能退化嚴重，生活完全無自理能力，必須長期依賴家
    人、醫療或養護機構照顧。個案目前已經處於昏迷狀態，因
    而導致個人之認知功能嚴重失能，為意思表示或受意思表示
    或辨識其意思表示效果之能力幾乎完全喪失，此外也已經完
    全失去行為能力，無法獨立處理個人事務與從事個人財務管
    理，應已符合監護宣告之要件等情，有本院100 年5 月23日
    勘驗筆錄、屏安醫院100 年5 月23日屏安醫字第（100 ）0
    199 號函附之精神鑑定報告書附卷可稽。本院綜合上開勘驗
    結果及鑑定人之意見，認蔡諒忍確因有其他心智缺陷（意識
    昏迷），致不能為意思表示或受意思表示之程度，而聲請人
    乃蔡諒忍之配偶，有戶籍謄本在卷可稽，故聲請人聲請對蔡
    諒忍為監護之宣告，核無不合，爰依民法第14條第1 項規定
    ，宣告蔡諒忍為受監護宣告之人。
三、又按受監護宣告之人應置監護人；法院為監護之宣告時，應
    依職權就配偶、四親等內之親屬、最近一年有同居事實之其
    他親屬、主管機關、社會福利機構或其他適當之人選定一人
    或數人為監護人，並同時指定會同開具財產清冊之人；法院
    選定監護人時，應依受監護宣告之人之最佳利益，優先考量
    受監護宣告之人之意見，審酌一切情狀，並注意下列事項：
    （一）受監護宣告之人之身心狀態與生活及財產狀況。（二
    ）受監護宣告之人與其配偶、子女或其他共同生活之人間之
    情感狀況。（三）監護人之職業、經歷、意見及其與受監護
    宣告之人之利害關係。（四）法人為監護人時，其事業之種
    類與內容，法人及其代表人與受監護宣告之人之利害關係，
    修正後之民法第1110條、第1111條第1 項、第1111條之1 定
    有明文。
四、查聲請人賴重為受監護宣告人之配偶，有意願擔任受監護
    宣告人之監護人，且協助照護相對人，復經其最近親屬即相
    對人之子女方淑娥、方平順、賴秀萍，相對人之胞弟胞妹蔡
    關明、蔡諒秀之同意，有親屬會議紀錄在卷為憑，故由聲請
    人賴重負責養護及照顧相對人並管理其財產，應能符合法
    律規定及相對人之最佳利益，爰選定聲請人賴重為監護人
    。另依上開規定，法院於選定監護人時，應同時指定會同開
    具財產清冊之人，及依民法第1113條準用同法第1099條之規
    定，監護開始時，監護人對於受監護人之財產，應依規定會
    同當地直轄市、縣（市）政府指派或法院指定之人，於二個
    月內開具財產清冊，並陳報法院。為使第三人得於期限內開
    具財產清冊並陳報法院，並衡酌第三人賴秀萍係聲請人及相
    對人之女，有意願擔任會同開具財產清冊，且亦經其他最近
    親屬同意，爰併指定賴秀萍為會同開具財產清冊之人。
五、依民事訴訟法第608 條第1 項、非訟事件法第24條第1 項，
    裁定如主文。
中    華    民    國   100    年    7     月    15    日
                        家事庭法  官  林美靜
以上正本係照原本作成。
如不服本裁定關於選定監護人及指定會同開具財產清冊之人等部
分，應於送達後10日內向本院提出抗告狀，並繳納抗告費新臺幣
1,000元；其餘關於宣告監護之部分，不得抗告。
中    華    民    國   100    年    7     月    15    日
                               書記官  孫秀桃